【裁判字號】    98,勞訴,51
【裁判日期】    981216
【裁判案由】    確認僱傭關係存在等
【裁判全文】
臺灣士林地方法院民事判決              98年度勞訴字第51號
原      告  丙○○
訴訟代理人  陳志勇律師
被      告  瑞順貿易有限公司
法定代理人  甲○○
訴訟代理人  乙○○
            李文輝律師
上列當事人間確認僱傭關係存在等事件，本院於民國98 年12月2
日言詞辯論終結，判決如下：
    主  文
確認被告與原告之僱傭關係存在。
被告應給付原告新臺幣壹萬伍仟捌佰陸拾柒元，及自民國九十八
年八月五日起至原告復職之日止，按月給付原告新臺幣萬肆仟
元，及各月應給付金額自該月六日起至清償日止，按週年利率百
分之五計算之利息。
原告其餘之訴駁回。
訴訟費用新臺幣肆萬壹仟佰玖拾貳元，由被告負擔十分之九即
新臺幣萬柒仟貳佰伍拾元，其餘十分之一即肆仟壹佰拾玖
元由原告負擔。
本判決第二項，於原告以新臺幣伍仟佰元，並按月以新臺幣壹
萬壹仟元為被告供擔保後，得假執行；但被告如以新臺幣壹萬伍
仟捌佰陸拾柒元，並按月以新臺幣萬肆仟元為原告預供擔保或
提存，得免為假執行。
原告其餘假執行之聲請駁回。
    事  實  及  理  由
壹、程序部分
    按訴狀送達後，原告不得將原訴變更或追加他訴，但經被告
    同意、請求之基礎事實同一、擴張或減縮應受判決事項之聲
    明者，不在此限；被告於訴之變更追加無異議，而為本案之
    言詞辯論者，視為同意變更或追加。民事訴訟法第255 條第
    1 項第1 款、第2 款、第3 款、第2 項分別定有明文。原告
    起訴時所載訴之聲明第2 項原為：「被告應給付原告新臺幣
    （下同）19萬9,653 元，及自民國98年7 月5 日起至原告復
    職日止，按月於每月5 日給付原告3 萬6,040 元，及各自每
    月6 日起至清償日止，按週年利率5%計算之利息。」嗣於本
    院98年12月2 日言詞辯論期日，當庭變更其訴之聲明第2 項
    為：「被告應給付原告19萬7,895 元，及自98年8 月5 日起
    至原告復職之日止，按月給付原告3 萬6,088 元，及各自每
    月6 日起至清償日止，按週年利率5%計算之利息。」經核原
    告聲明之變更，係基於同一基礎事實，而擴張或減縮應受判
    決事項之聲明者，被告復對訴之變更無異議而為言詞辯論，
    依上開法條規定，原告訴之變更應予准許。先予敘明。
貳、實體部分
一、原告起訴主張：
  (一)原告自95年7 月起任職於被告公司擔任業務助理一職，任職
    期間被告曾分別於95年10月、96年2 月與97年1 月調加原告
    薪資，顯見被告對原告工作狀況滿意，詎被告於98年1 月23
    日以原告洩漏業務機密為由，違法開除原告，經原告一再表
    示反對，並申請臺北市政府勞工局協調，要求回復原職，被
    告仍置之不理。
  (二)原告於98年1 月間之薪資為每月3 萬4,000 元，因被告違法
    解雇原告，已預示拒絕受領原告之勞務給付，原告不必補服
    勞務，仍得請求被告給付自98年1 月24日起，按月給付薪資
    3 萬4,000 元。又原告之月薪，於95年7 月至9 月為2 萬8,
    000 元，95年10月至96年1 月為3 萬元，96年2 月至97年8
    月為3 萬2,000 元，97年9 月至98年1 月為3 萬4,000 元，
    惟被告竟均僅以月薪2 萬7,600 元為計算依據，為原告提繳
    勞工退休金。如以原告實際薪資計算至98年1 月23日止，被
    告應提撥之退休金共應為6 萬零858 元，但被告實際提撥之
    金額僅為5 萬1,336 元，短少9,522 元，此為原告之損害，
    原告得依勞工退休金條例第31條規定請求被告賠償。又依原
    告遭解雇前之月薪3 萬4,000 元計算，被告應按月提撥之勞
    工退休金為2,088 元，因被告違法終止兩造僱傭契約，自98
    年1 月24起即未為原告提撥勞工退休金而造成原告損害，自
    應按月將應提撥金額2,088 元給付予原告以資賠償。合計被
    告每月應給付原告之金額為3 萬6,088 元（含薪資3 萬4,00
    0 元、勞工退休金2,088 元）。爰請求被告給付自98年1 月
    24日起至同年6 月之薪資與應提繳之勞工退休金，共計19萬
    7,895 元，暨請求自98年8 月5 日起（被告自98年7 月1 日
    起即負按月給付責任，惟每期（月）給付期限為次月5 日，
    故第1 次給付期限為98年8 月5 日）至原告復職之日止，按
    月給付原告3 萬6,088 元。
  (三)並聲明請求判決：
    1.確認被告與原告之僱傭關係存在。
    2.被告應給付原告19萬7,895 元。及自98年8 月5 日起至原
      告復職之日止，按月給付原告3 萬6,088 元，及各自每月
      6 日（即各該筆給付清償日之翌日）起至清償日止，按週
      年利率5%計算之利息。
二、被告則辯稱：
  (一)被告於97年間察覺原告有洩漏公司相關報價之營業上秘密情
    事，因此於98年1 月間，由被告員工賴國順為測試目的，要
    求原告為被告客戶作二矽化鉬報價，詎該客戶亦隨即接到被
    告競爭對手之報價，顯見原告確有洩密之事實，依勞動基準
    法第12條第1 項第5 款規定，被告自得解雇原告。
  (二)縱認被告解雇不合法，惟被告於98年6 月25日收受原告所寄
    存證信函前，原告從未表示提出給付勞務之意思，嗣於98年
    6 月間始發存證信函以言詞提出勞務給付。是自98年1 月24
    日至被告收受存證信函之98年6 月25日止，被告並無遲延受
    領原告勞務給付之情，原告請求被告給付此段期間之工資，
    即屬無據。另原告請求被告給付95年7 月至98年1 月間所短
    少提撥之勞工退休準備金，惟此部分之損害賠償，依法應以
    回復原狀方式為之，原告請求被告直接給付金錢亦無理由。
  (三)並聲明請求判決：原告之訴駁回。如受不利之判決，願供擔
    保請准宣告免為假執行。
三、兩造不爭執之事實：
  (一)原告自95年7 月起於被告公司擔任業務助理一職，原告之月
    薪自95年7 月至9 月為2 萬8,000 元，95年10月至96年1 月
    為3 萬元，96年2 月至97年8 月為3 萬2,000 元，97年9 月
    至98年1 月為3 萬4,000 元。又被告給付薪資之方式係每月
    5 日給付前一個月之薪資。（本院卷，第15頁、第41頁）。
  (二)被告於98年1 月23日以原告洩漏公司機密，有勞動基準法第
    12條第1 項第5 款規定之情事為由，解雇原告，兩造曾依原
    告聲請，於98年3 月5 日於臺北市政府勞工局進行勞資爭議
    協調會議，惟未協調成立。此有勞工保險被保險人投保資料
    、臺北市政府勞工局勞資爭議案件協調會紀錄，附於本院98
    年度湖勞調字第29號卷（下稱調解卷）第9 頁、第13頁可資
    參照。
  (三)原告於98年6 月23日以臺北三十支局郵局第1292號存證信函
    向被告表示：「... 本人確有繼續上班之意願，今再以本函
    請求貴公司回復本人原職，准予本人繼續上班」。被告則於
    98 年6月25日收受之。此並有該存證信函在卷可稽（調解卷
    第14頁、本院卷第31頁）。
  (四)被告為原告提撥入個人退休金專戶之退休準備金，總額為5
    萬7,964 元，有已繳納勞工個人專戶明細資料在卷可參（調
    解卷第15頁、第16頁）。
四、本件經兩造整理並簡化後之爭點如下（本院卷第31頁）：
  (一)被告資遣原告，是否符合勞動基準法第12條第1 項第5 款之
    規定？
  (二)如被告之解雇為不合法，原告得否請求自解雇之日起之薪資
    ？原告自98年1 月23日（即被告解雇原告之日止）起至98年
    6 月25日（即被告收受兩造不爭執事實(三)所示存證信函之日
    ）止，有無提出勞務給付之意思？
  (三)被告有無為原告提撥退休金不足之情形？原告得否請求被告
    自98年2 月起按月直接給付退休金2,088 元？
五、茲析述如下：
  (一)被告依勞動基準法第12條第1 項第5 款之規定解雇原告為無
    理由：被告以原告洩漏被告之營業上秘密，符合勞動基準法
    第12條第1 項第5 款「故意洩漏雇主技術上、營業上秘密，
    至雇主受有損害者」之解雇事由為據，終止兩造間之僱傭契
    約，惟原告則否認有何洩漏被告營業祕密情事。按當事人主
    張有利於己之事實者，就其事實有舉證之責任，民事訴訟法
    第277 條前段定有明文。從而被告自應就原告確有洩漏營業
    上秘密之事實，舉證以實其說。惟被告至今無法說明原告究
    竟如何洩漏被告營業上秘密，亦自承其無從證明原告有洩漏
    營業秘密之情，其抗辯自難認為有理由。從而，原告主張被
    告之解雇為不合法，兩造間僱傭關係仍然存在，洵為可取。
  (二)原告得請求被告給付之金額：
    1.薪資部分：原告得請求被告給付自98年6 月25日起，至原
      告復職之日止之薪資：
      (1)按受僱人請求報酬，必先依債務本旨提出給付後，僱用
        人始負受領勞務遲延之責任，此觀民法第234 條、第23
        5 條、第487 條規定自明。經查，被告解雇原告後，原
        告曾向臺北市政府申請勞資爭議調解，其訴求為「請求
        資方給付資遣費、預告期間工資及開立非自願離職證明
        書」（調解卷第13頁），尚難認其有何提出勞務給付之
        意思；況被告於98年1 月間解雇原告後，原告未能證明
        有上班或曾通知被告欲提出勞務給付之意思，自未存有
        遭被告拒絕受領勞務給付之情。原告迄98年6 月間始提
        出兩造不爭執事實(三)所示之存證信函，而以言詞表示有
        提出勞務給付之意思，則被告應自收受存證信函之日即
        98年6 月25日起，始負受領原告勞務給付遲延之責任。
        惟被告解雇原告翌日即98年1 月24日起至同月31日止為
        春節假期，依勞動基準法第37條、勞動基準法施行細則
        第23條第2 款規定，原告雖未服勞務，被告仍應給付該
        段時間之薪資。至98年2 月1 日起至98年6 月24日止之
        薪資，原告則不得請求被告給付。
      (2)原告遭解雇前薪資為3 萬4,000 元，故被告應給付原告
        之98年1 月份（24日至31日，共8 日）、8 年6 月份（
        25日至30日，共6 日）之薪資分別為9,067 元、6,800
        元，合計1 萬5,867 元。
        * 計算式：34,000元÷30日×8 ＝9,067
                  34,000元÷30日×6 ＝6,800
                  9,067＋6,800＝15,867
                  （元以下均四捨五入）
      (3)原告請求被告自98年7 月起按月給付原告薪資，而兩造
        約定之薪資給付日為次月5 日（兩造不爭執之事實(一)參
        照），故原告請求被告自98年8 月5 日起至原告復職之
        日止，按月給付3 萬4,000 元，即有理由。又給付有確
        定期限者，債務人自期限屆滿時起，負遲延責任；遲延
        之債務，以支付金錢為標的者，債權人得請求依法定利
        率計算之遲延利息。民法第229 條第1 項、第233 條第
        1 項前段分別定有明文。故原告併請求被告自各月薪資
        應給付日翌日（即次月6 日）起至清償日止，按年息5%
        計算之遲延利息，亦屬有據。
    2.原告請求被告直接給付短繳的勞工退休金，為無理由：
      按雇主每月負擔之勞工退休金提繳率，不得低於勞工每月
      工資6%。前項規定月提繳工資分級表，由中央主管機關擬
      訂，報請行政院核定之，勞工退休金條例第14條第1 項、
      第2 項定有明文。如雇主未依上開規定按月提繳或足額提
      繳勞工退休金，致勞工受有損害者，勞工得向雇主請求損
      害賠償，亦為勞工退休金條例第31條第1 項所明定。經查
      ，被告未依原告之月薪依法提撥退休金，固為兩造所不爭
      執，惟勞工退休金條例之制定與施行，係就勞工於退休時
      ，依該條例第23條規定計算及領取退休金之權益予以保障
      ，而勞工須合於得請領退休金之要件，始得依該條例請領
      辦理。本件兩造僱傭契約仍存在中，既經認定如上，則原
      告目前即無請領退休金之權利，自難認其損害已經發生。
      是以，原告請求被告直接以金錢給付，賠償其未依法提繳
      之退休金差額部分，即屬無據，不應准許。
六、綜上所述，原告訴請確認兩造間之僱傭關係存在，並請求被
    告給付自98年1 月24日至同月31日、98年6 月25日至同月30
    日之薪資共1 萬5,867 元，及98年7 月1 日起至復職日之薪
    資（自98年8 月5 日起按月給付34,000元），及各筆給付自
    應給付日翌日即每月6 日起至清償日止，按年息5%計算之利
    息，為有理由，應予准許；至逾此部分之請求，則屬無據，
    應予駁回。又兩造均陳明願供擔保，聲請宣告假執行或免為
    假執行，關於原告請求被告給付金錢勝訴部分，經核尚無不
    合，爰分別酌定相當之擔保金額，併准許之；至原告敗訴部
    分，其假執行之聲請已失所附麗，應予駁回。
七、本案事證已臻明確，兩造其餘主張陳述及所提之證據，經審
    酌後與判決結果無影響，爰毋庸一一詳述，附此敘明。
八、本件訴訟費用額為4 萬1,392 元，依職權命由被告負擔十分
    之九即3萬7,253元，其餘十分之一即4,139元由原告負擔。
九、據上論結，原告之訴為一部有理由，一部無理由，依民事訴
    訟法第79條、第87條第1 項、第390 條、第392 條第1 項，
    判決如主文。
中    華    民    國    98    年    12    月    16    日
                  民事第二庭  法  官  王怡雯
以上正本證明與原本無異。
如對本判決上訴，應於判決送達後20日內向本院提出上訴狀。
中    華    民    國    98    年    12    月    17    日
                              書記官  桂大永


司法院資訊處製作；財團法人民間司法改革基金會備份。
